# 上市公司回购股份股权激励问题

提问人：913796783 时间：2018-01-19 17:32:33
老师，你好！请教一下关于上市公司回购本公司的股票用于员工股权激励的账务处理问题。公司计划奖励给 10 位员工每人 1 万股本公司的股票，要求人分 2 年平均解锁，如回购价 20 元每股（面值 1 元），授予员工的行权价是 12 元/股，第一年授予时的市价是 15 元/股，期末市价是 16 元。第二年授予时的市价是 18 元/股，期末市价是 20 元财务处理。我的处理是： 1.回购时：借：库存股 200 万贷：银行存款 200 万 2.授予员工时：借：银行存款 120 万 贷：股本 10 万 资本公积--股本溢价 110 万
3.第一年资产负债表日： 借：管理费用 15 万（ 5 万股*（15-12）） 贷： 资本公积--股本溢价 15 万 同时，借： 资本公积——股本溢价 50 万（ 10 万*（20-15）） 贷：库存股 50 万借：其他流动负债--限制性股票回购义务 75 万（ 5 万*（ 15 ）） 贷：库存股 75 万
4.第二年资产负债表日： 借：管理费用 30 万（ 5 万股*（18-12）） 贷： 资本公积--股
本溢价 30 万 同时， 借： 资本公积——股本溢价 75 万 贷：库存股 75 万
以上，是否正确，请指教，非常感谢！

回答人：chenyiwei
授予员工时，直接借：银行存款 120 ，贷：其他应付款——限制性股票回购义务 120. 另外股份支付费用应以初次授予日的公允价值（ 20 元）与授予价格（ 12 元）之间的差额计算，并分为两个批次摊销，即：第一年解锁的50%对应的费用 40 万元（=5万股*(20-12)）在授予日后一年内确认，第二批的 40 万则分 2 年摊销，每年 20 万元，即第一年确认费用和资本公积 60 万，第二年确认 20 万。

提问人：913796783 时间：2018-01-20 17:44:58
版主，你好！按你说的，每年确认成本费用的金额直接按当年授予的股数*（当年授予时的公允价-授予价），回购价与授予时公允价的差额调整资本公积？资产负债表日的市价无关？有没有相关解释，非常感谢？我查了几个论文，各有不同的处理，有的直接按回购价计入成本费用、有的按股数*（回购价-授予价）计入成本费用。

回答人：chenyiwei
权益结算股份支付中，不考虑权益工具自身公允价值在授予日后的变动。

提问人：913796783 时间：2018-01-22 17:03:24
版主，我就是想确认一下回股的股份计入成本费用的金额是怎么确认的：是直接按股数授予日的公允价还是股数（授予日的公允价-授予价），谢谢！

回答人：chenyiwei
股数*（授予日的公允价-授予价）。

提问人：913796783 时间：2018-01-23 00:11:04
版主，我的理解同你的一样，但我看了《企业会计准则第 11 号——股份支付》应用指南
（http://www.cnnsr.com.cn/jtym/fgk/2006/20061017000000200475.shtml）中的解释 三、回购股份进行职工期权激励 　　企业以回购股份形式奖励本企业职工的，属于权益结算的股份支付，应当进行以下处理： 　　（一）回购股份企业回购股份时，应当按照回购股份的全部支出作为库存股处理，同时进行备查登记。 　　（二）确认成本费用按照本准则对职工权益结算股份支付的规定，企业应当在等待期内每个资产负债表日按照权益工具在授予日的公允价值，将取得的职工服务计入成本费用，同时增加资本公积（其他资本公积）。 　　（三）职工行权企业应按职工行权购买本企业股份时收到的价款，借记“银行存款”等科目，同时转销等待期内在资本公积（其他资本公积）中累计的金额，借记“资本公积——其他资本公积”科目，按回购的库存股成本，贷记“库存股”科目，按照上述借贷方差额，贷记“资本公积——股本溢价”科目。 这里的第（二）点的解释，又感觉不对，刚碰到关于类似方案的制订，所以我想将期搞明白，非常感谢！

回答人：chenyiwei
这里的“权益工具”不是标的股权本身，而是员工通过提供服务换取的一项低价取得标的股份的权利，即期权。

提问人：hejie203055 时间：2018-07-11 11:13:36
请教一下，如果回购日到授予日之间有一段时间，那么回购价与授予日公允价值之间的变动应该如何处理呢?

回答人：chenyiwei
因为是权益工具回购，故库存股按成本计量，不确认公允价值变动。

提问人：小潮 时间：2018-07-11 13:48:47
感觉回购价和授予日公允价和授予价没有关系，回购价是公司回购股份的价格，回购日入库存股后续授予给员工，至于这个库存股在授予日的市场价和当初回购的价格之间差额到最后支付的时候都是调溢价，看陈版回复

回答人：chenyiwei
可以这样理解。

提问人：shiyunhao2 时间：2018-10-12 13:53:18
陈版主，公司如果限制性股权激励解锁期为 3 期，第一年解锁40%，第 2 年30%，第 3 年30%，如果今年 8 月份第一期满足解锁条件，相关业绩条件达到了。但是企业想回购这第一年的40%，并且取消后续的60%。这样操作的话 2017 年以及 2018 年前 6 个月已经确认了第一期的相关成本费用，那么这与之相关的成本费用冲销吗？都是冲减当期吗？剩余60%呢？需要一次性把这60%的费用确认呢，还是不用进行费用的处理呢？

回答人：chenyiwei
第一期40%的已确认费用不能冲销。后续60%的取消按加速可行权处理。

提问人：shiyunhao2 时间：2018-11-12 16:55:17
陈版主，公司如果限制性股权激励解锁期为 3 期，第一年解锁40%，第 2 年30%，第 3 年30%，如果今年 8 月份第一期满足解锁条件，相关业绩条件达到了。但是企业想回购这第一年的40%，并且取消后续的60%。这样操作的话 2017 年以及 2018 年前 6 个月已经确认了第一期的相关成本费用，那么这与之相关的成本费用冲销吗？都是冲减当期吗？剩余60%呢？需要一次性把这60%的费用确认呢，还是不用进行费用的处理呢？
陈版主 上面这个问题目前有这么个情况，回购这部分股票相当于减资，回购的款项都已经给了员工，并得到员工的确认认可，但是减资手续可能在今年没办法完成，工商变更可能 19 年才能完成，那么这种情况下这个加速可行权相关的费用是在 18 年合适还是 19 年合适。

回答人：chenyiwei
加速可行权的费用应确认在回购和取消决定作出的年度（即 2018 年内），而不是在后续实施时确认。如果对后两期取消，则需进行加速可行权处理。

提问人：joycedxy 时间：2018-11-12 16:58:28
您好，我看到 《中国注册会计师》（非执业会员版） 2016 年第 1 期总第 32 期， 财政部会计司巡视员写的一篇论文，认为授予时的会计处理是：上市公司应当根据收到职工缴纳的认股款确认股本和资本公积（股本溢价），按照职工缴纳的认股款，借记“银行存款”等科目，按照股本金额，贷记“股本”科目，按照其差额，贷记“资本公积——股本溢价”科目；同时,就回购义务确认负债（作收购库存股处理），按照发行限制性股票的数量以及相应的回购价格计算确定的金额，借记“库存股”科目，贷记“其他应付款——限制性股票回购义务”（包括未满足条件而须立即回购的部分）等科目。
请问陈老师怎么看？

回答人：chenyiwei
这个说法本身并无问题，也就是《企业会计准则解释第 7 号》第五条中的内容。

提问人：shiyunhao2 时间：2018-11-13 09:14:08
陈版主 如果收购款已支付，但是工商还未完成减资，那么在 18 年需要 借 股本 及资本公积 贷银行存款吗？如果做了这笔分录，那么账面股本可能会与工商不一致。 并且在之前不是做过借：库存股 贷 其他应付款吗，那这一笔分录是在什么时点可以冲回呢（是在中国证券登记结算有限责任公司完成注销手续吗）？

回答人：chenyiwei
可以这样理解。支付回购款时，借：其他应付款，贷：银行存款；后续在中登办理完毕注销手续后，借：股本，借：资本公积，贷：
库存股。

提问人：joycedxy 时间：2018-11-13 18:12:25
应用指南里说 除立即行权的股份支付外，企业在授予日一般不做会计处理？

回答人：chenyiwei
这是指授予日无需进行确认费用和资本公积的会计处理。其他实际发生资金收付等业务的，其会计处理仍需进行。

提问人：shiyunhao2 时间：2018-11-30 10:58:17
陈版主 终止限制性股权激励后（企业原因，股价低迷），前期确认的递延所得税资产怎样处理？加速行权的这部分费用税法有规定吗，这部分可以税前扣除吗？

回答人：chenyiwei
这部分费用不能税前扣除，所以前期确认的递延所得税资产在终止股权激励计划时应转回。

提问人：lookle 时间：2018-12-01 19:09:48
陈版主，我想请教，我们今年是业绩达标的最后一年，业绩未达到标准，且离职人员较多，并不是要取消股权激励，这种情况原来已确认的成本费用本年能冲回吗，谢谢!

回答人：chenyiwei
可以。针对非市场条件或者服务期限未达标的激励对象，其对应的以前年度已确认的股份支付费用可以在本年度冲回。

提问人：shiyunhao2 时间：2018-12-02 22:17:07
陈版主 冲回的话是冲减递延所得税费用？还是冲减资本公积？

回答人：chenyiwei
原路冲回，即根据原先确认递延所得税资产时对应贷记所得税费用和资本公积的金额，相应回冲对应科目。

提问人：joycedxy 时间：2018-12-05 15:00:24
回购价格，不一定等于初始授予日的公允价值吧？ 如果不等于，中间的差额怎么办

回答人：chenyiwei
在回购义务解除前，应逐期就该差额计提利息，确认财务费用并贷记其他应付款。如后续回购义务解除，则将其他应付款转入资本公积。

提问人：joycedxy 时间：2018-12-06 13:25:54
谢谢陈老师昨天的回答。 不好意思，可能我描述的不太准确，我的意思是比如上市公司以 20 元的均价陆续回购了股票，做员工持股计划时，授予价是 12 元，授予日的市价是 18 元。股份支付工具的公允价值我理解是18-12=6元，把这个在等待期内逐期计入管理费用。 那么20-18之间的差额呢？
chenyiwei 发表于 2018-1-19 19:13 授予员工时，直接借：银行存款 120 ，贷：其他应付款——限制性股票回购义务 120. 另外股份支付费用应以初 ...
回购价格，不一定等于初始授予日的公允价值吧？ 如果不等于，中间的差额怎么办 点评 chenyiwei 在回购义务解除前，应逐期就该差额计提利息，确认财务费用并贷记其他应付款。如后续回购义务解除，则将其他应付款转入资本公积。 发表于 昨天 18:18

回答人：chenyiwei
20-18的差额 2 就是冲减权益了，即回购股份和重新发行股份的价差。这是永久性的冲减资本公积——股本溢价。

提问人：林中一个我 时间：2019-02-26 09:33:49
陈版主，为什么有的上市公司授予回购的股份时账务处理是借：银行存款，贷：库存股，贷资本公积。这两种处理方式有什么不同吗？

回答人：chenyiwei
不恰当，名义上的股本仍需增加。